【裁判字號】    98,簡上,21
【裁判日期】    980414
【裁判案由】    詐欺
【裁判全文】
臺灣宜蘭地方法院刑事判決              98年度簡上字第21號
上  訴  人  臺灣宜蘭地方法院檢察署檢察官
被      告  乙○○
                    （現在臺灣宜蘭監獄另案執行中）
上列上訴人因詐欺案件，不服民國98年1月21日本院簡易庭98年
度簡字第20號判決（聲請簡易判決處刑案號：97年度偵字第2829
、3544號）提起上訴及移送併辦（98年度上字第17號），本院管
轄之第二審合議庭判決如下：
    主  文
原判決撤銷。
乙○○幫助犯恐嚇取財罪，累犯，處有期徒刑伍月，如易科罰金
，以新臺幣壹仟元折算壹日。
    犯罪事實
一、乙○○前因竊盜案件，經本院以95年度宜簡字第125號判決
    判處有期徒刑5月，如易科罰金，以銀元300元折算1日確定
    ，甫於民國95年11月29日執行完畢，猶不知悔改，明知於犯
    罪集團專門收集人頭帳戶用以犯罪之社會現象層出不窮之際
    ，應能預見將其金融帳戶提供他人使用，將幫助犯罪集團作
    為犯罪取財之人頭帳戶，竟仍不違背其本意，基於幫助他人
    遂行財產犯罪之不確定故意，於97年5月12日在宜蘭縣宜蘭
    市東港橋下，以新臺幣（下同）8,000元之代價，將其所開
    立之彰化商業銀行宜蘭分行帳號00000000000000號帳戶、中
    華郵政股份有限公司頭城郵局帳號00000000000000號帳戶之
    提款卡及密碼等販售並交予真實姓名年籍均不詳綽號為「阿
    德」之成年男子，由「阿德」再轉交予嚴博文（現由本院另
    案審理中）所屬之犯罪集團作為犯罪取財收受款項之工具。
    嗣嚴博文所屬之犯罪集團成員，即先後為下列財產犯罪之犯
    行：
（一）嚴博文所屬之犯罪集團成員基於意圖為自己不法所有之單
      一詐欺取財犯意，先於97年5月27日撥打電話予丁○○佯
      稱「伊係某網友，現在香港馬會做事，並邀丁○○投資5
      萬元購買必中之六合彩」等語，致丁○○陷於錯誤，而依
      該犯罪集團成員之指示，於97年5月27日下午5時許，先後
      至高雄市○○區○○路100號之中華郵政股份有限公司文
      忠郵局、高雄市○○區○○路上之中國信託商業銀行北高
      雄分行」以ATM轉帳之方式，分別匯款2萬元、3萬元至乙○○上開頭城郵局帳號00000000000000號帳戶內。復接續
      於97年5月30日再撥打電話給丁○○，佯稱「你已中獎，
      但領獎需繳稅金」等語，致丁○○陷於錯誤，而依該犯罪
      集團成員之指示，於97年5月30日下午5時許，在高雄市前
      鎮區○○○路94號之中華郵政股份有限公司西甲郵局匯款
      34,000元至乙○○上開頭城郵局帳號00000000000000號帳
      戶內。上開各筆匯入之款項旋即遭該犯罪集團成員提領一
      空。
（二）嚴博文所屬之犯罪集團成員基於意圖為自己不法所有之恐
      嚇取財犯意，於97年5月30日上午11時許撥打電話予丙○○，並對丙○○恫嚇稱「我正在『跑路』（台語）需要金
      錢，你要匯錢給我。」等語，致使丙○○心生畏懼，乃依
      該犯罪集團成員之指示，於97年5月30日中午12時許至彰
      化商業銀行萬華分行匯款15萬元至乙○○上開彰化商業銀
      行宜蘭分行帳號00000000000000號帳戶內，上開匯入之款
      項旋即遭該犯罪集團成員提領一空。
（三）嚴博文所屬之犯罪集團成員基於意圖為自己不法所有之詐
      欺取財犯意，於97年5月間假意於網路張貼賣車廣告，使
      甲○○信以為真，而陷於錯誤，乃依該犯罪集團成員之指
      示，於97年5月26日下午至臺灣中小企業銀行善化分行匯
      款3萬元至乙○○上開彰化商業銀行宜蘭分行帳號0000000
      0000000號帳戶內，上開匯入之款項旋即遭該犯罪集團成
      員提領一空。
二、案經宜蘭縣政府警察局宜蘭分局、礁溪分局報告臺灣宜蘭地
    方法院檢察署檢察官偵查聲請以簡易判決處刑及移送併辦審
    理。
    理  由
一、查被告乙○○對於下列各項證據方法之證據能力均無意見，
    本院審酌各證據方法作成時之情況，認為並無不適當之情事
    ，依刑事訴訟法第159條之5規定，均得作為證據，合先敘明
    。
二、上揭事實，訊據被告坦承不諱，核與證人丁○○、甲○○於
    警詢時、丙○○於警詢及偵查中之證述，及證人嚴博文、許
    凱婷、葛東海於偵查中之證述情節相符，並有高雄市政府警
    察局鼓山分局龍華派出所受理刑事案件報案三聯單、受理各
    類案件記錄表、受理詐騙帳戶通報警示簡便格式表、內政部
    警政署反詐騙案件紀錄表各1件（丁○○部分）、中華郵政
    股份有限公司宜蘭郵局97年8月28日宜營字第0975000683號
    函、97年9月3日宜營字第0975000705號函附之乙○○頭城郵
    局帳號00000000000000號帳戶開戶資料及交易明細表各1件
    、自動櫃員機交易明細表2件及郵政國內匯款執據1件（丁○○部分）、臺北市政府警察局萬華分局昆明街派出所受理刑
    事案件報案三聯單、受理各類案件記錄表、受理詐騙帳戶通
    報警示簡便格式表、內政部警政署反詐騙諮詢專線紀錄表各
    1件（丙○○部分）、彰化商業銀行宜蘭分行97年6月18日彰
    宜字第971637號函附之乙○○宜蘭分行帳號00000000000000
    號帳戶開戶資料及交易明細表1件、彰化銀行存款憑條1件（
    丙○○部分），彰化商業銀行宜蘭分行97年10月21日彰宜字
    第9702885號函附乙○○前開帳戶開戶資料暨交易明細查詢
    1件（甲○○部分）在卷可佐，本件事證明確，被告犯行堪
    予認定，應依法論科。
三、核被告將自己之銀行、郵局帳戶物件出售予「阿德」，使「
    阿德」所轉手之嚴博文所屬犯罪集團得以利用該帳戶作為詐
    騙被害人丁○○、甲○○財物、恐嚇被害人丙○○財物之匯
    款工具，藉此幫助嚴博文所屬犯罪集團實施詐欺取財、恐嚇
    取財行為之所為，係犯刑法第30條第1項、第339條第1項、
    第346條第1項之幫助詐欺取財罪、幫助恐嚇取財罪。被告係
    以同時交付二帳戶之單一幫助行為，幫助犯罪集團成員利用
    該二帳戶詐騙被害人丁○○（該犯罪集團係一接續行為詐騙
    丁○○）、甲○○財物及恐嚇被害人丙○○財物，係以一行
    為觸犯數罪名，為想像競合犯，應從一重之幫助恐嚇取財罪
    處斷。又被告所犯幫助恐嚇取財罪，屬從犯，爰依刑法第30
    條第2項規定，減輕其刑。又被告前因竊盜案件，經本院以9
    5年度宜簡字第125號判決判處有期徒刑5月，如易科罰金，
    以銀元300元折算1日確定，甫於95年11月29日執行完畢之事
    實，有卷附之臺灣高等法院被告前案紀錄表1份可資參照，
    其於受有期徒刑之執行完畢後，5年以內故意再犯有期徒刑
    以上之本罪，為累犯，應依法加重其刑，並與前揭減輕部分
    ，先加重後減輕之。臺灣宜蘭地方法院檢察署移送併案部分
    ，與本案檢察官聲請簡易判決處刑部分，有想像競合犯之裁
    判上一罪關係，自得併予審究。原審以被告所犯幫助恐嚇取
    財罪，事證明確，予以論科，固非無見，惟原審判決未及審
    酌前述犯罪事實一、（三）之部分（即併案部分），容有未
    合，檢察官上訴指摘原判決不當，為有理由，應由本院撤銷
    改判。爰審酌被告之品行、智識程度、犯罪之動機、目的、
    手段；因貪小利而提供銀行帳戶予犯罪集團使用，幫助犯罪
    集團遂行財產犯罪，嚴重影響社會治安及金融交易秩序，增
    加被害人尋求救濟之困難，使財產犯罪不易查察及幫助財產
    犯罪所得財物價值；犯後已坦承犯行，態度尚佳及被害人所
    受損害等一切情狀，酌情量處如主文所示之刑，並諭知易科
    罰金之折算標準，以示懲儆。
四、據上論斷，應依刑事訴訟法第455條之1第3項、第369條第1
    項前段、第364條、第299條第1項前段，刑法第30條、第339
    條第1項、第346條第1項、第55條、第47條第1項、第41條第
    1項前段，刑法施行法第1條之1第1項、第2項前段，判決如
    主文。
本案經檢察官郭欣怡到庭執行職務
中    華    民    國    98    年    4     月    14    日
                  刑事第三庭審判長法  官  林惠玲
                                  法  官  蘇錦秀
                                  法  官  張育彰
以上正本證明與原本無異。
本件不得上訴。
                                  書記官  陳靜宜
中    華    民    國    98    年    4     月    14    日
附錄本案論罪科刑法條:
中華民國刑法第339條（普通詐欺罪）
意圖為自己或第三人不法之所有，以詐術使人將本人或第三人之
物交付者，處5年以下有期徒刑、拘役或科或併科1千元以下罰金
。
以前項方法得財產上不法之利益或使第三人得之者，亦同。
前二項之未遂犯罰之。
中華民國刑法第346條（單純恐嚇罪）
意圖為自己或第三人不法之所有，以恐嚇使人將本人或第三人之
物交付者，處6月以上5年以下有期徒刑，得併科1千元以下罰金
。
以前項方法得財產上不法之利益，或使第三人得之者，亦同。
前二項之未遂犯罰之。


司法院資訊處製作；財團法人民間司法改革基金會備份。
